臺灣臺北地方法院刑事判決
111年度交簡上字第28號
上  訴  人
即  被  告  戴永祥



上列上訴人即被告因過失傷害案件，不服本院於中華民國110 年
12月27日所為110年度交簡字第890號第一審刑事簡易判決（聲請
簡易判決處刑案號：臺灣臺北地方檢察署110年度調院偵字第158
號），提起上訴，本院管轄之第二審合議庭判決如下：
    主  文
上訴駁回。
戴永祥緩刑貳年，並應依如附表所示之支付方式，向李鎮宇給付
如附表所示金額之損害賠償。
    理  由
一、犯罪事實、證據及理由：
    本件經本院管轄第二審合議庭審理結果，認定原審以被告戴
    永祥所為，是犯道路交通管理處罰條例第86條第1項、刑法
    第284條前段的無駕駛執照駕車因過失傷害人罪，應依道路
    交通管理處罰條例第86條第1項規定加重其刑，處拘役50日
    ，如易科罰金，以新臺幣（下同）1,000元折算1日，經核其
    認事、用法及量刑均無不當，應予以維持，並引用第一審刑
    事簡易判決記載的事實、證據、理由及應適用的法條（如附
    件）。
二、被告上訴意旨：
    告訴人李鎮宇騎車於肇事路段行駛時，時速達55公里，遠遠
    超過該路段限速的40公里，已有違規的情況，原審量刑過重
    。再者，我上訴後，已於民國111年4月12日與告訴人調解成
    立，請法院判輕一點。
三、本院駁回上訴的理由：
  ㈠「量刑」，又稱為刑罰的裁量，是指法官就具體個案在應適
    用刑罰的法定範圍內，決定應具體適用的刑罰種類與刑度而
    言。由於刑罰裁量與犯罪判斷的定罪，同樣具有價值判斷的
    本質，其中難免含有非理智因素與主觀因素，因此如果沒有
    法官情感上的參與，即無法進行，法官自須對犯罪行為人個
    人及他所違犯的犯罪行為有相當瞭解，然後在實踐法律正義
    的理念下，依其良知、理性與專業知識，作出公正與妥適的
    判決，這種工作只有具備情感的人始能擔任，而非純粹理智
    的電腦所能擔當。為確保法官依法作出適當而公正的刑罰裁
    量，我國在刑法第57、58條定有法定刑罰裁量事實，法官在
    個案作刑罰裁量時，自須參酌各該刑罰裁量的事實，並善盡
    說理的義務，說明個案犯罪行為人何以應科予所宣告之刑。
    也就是說，法官就此項裁量權的行使，並不是得以任意或自
    由方式為之，而仍應受一般法律原則的拘束，必須符合所適
    用法律授權的目的，並受法律整體秩序的理念、法律感情及
    司法慣例等所規範，如有故意失出並違反罪刑相當原則（由
    憲法第23條比例原則所導出）、平等原則時，即屬於濫用裁
    量權而為違法；尤其應避免個人好惡、特定價值觀、意識型
    態或族群偏見等因素，而影響犯罪行為人的刑度，形成相類
    似案件有截然不同的科刑，以致造成欠缺合理化、透明化且
    無正當理由的量刑歧異等問題。因此，既然刑罰的量定與緩
    刑宣告與否，法律賦予法院得為自由裁量的權限，如法官就
    個案作刑罰裁量時，已參酌各該刑罰裁量事實，並善盡說理
    的義務，更未有逾越法律所規定的裁量範圍，或濫用其權限
    ，當事人即不得任意指摘其為違法，上級審也不宜動輒以與
    自己的量刑偏好不同，而恣意予以撤銷改判。
  ㈡本件原審判決時，以行為人責任為基礎，已敘明：「被告騎
    乘機車上路，本應確實遵守道路交通安全規則，以維自身及
    其他用路人之生命、身體及財產安全，詎被告未注意遵守變
    換車道應顯示欲變換車道方向之燈光，及應讓直行車先行，
    並注意安全距離，仍貿然變換車道，致與告訴人騎乘之機車
    發生碰撞而肇事，使告訴人受有聲請簡易判決處刑書犯罪事
    實欄所示傷害，誠屬不該。惟念被告坦承犯行，然因雙方所
    認賠償金額差距過大，致未能與告訴人洽商和解，復酌及被
    告過失情節、所造成告訴人傷勢之危害程度，及告訴人就本
    件車禍事故之發生亦具原因；兼衡被告智識程度為高中肄業
    ，家庭經濟狀況為貧寒（參調查筆錄之「受詢問人」欄）等
    一切情狀，量處如主文所示之刑，並審酌被告貧寒之家庭經
    濟狀況，諭知易科罰金折算標準」等內容。據此可知，原審
    於量刑時，已依法參酌各該刑罰裁量事實，並善盡說理的義
    務，這乃是原審裁量權的適法行使。又檢察官聲請簡易判決
    處刑書已記載：「李鎮宇亦因搶黃燈以超過市區速限之時速
    55公里行駛，因而見狀閃避不及，2車相撞」等內容，原審
    判決量刑事由亦載明：「告訴人就本件車禍事故之發生亦具
    原因」，可知原審已將告訴人違規超速行駛列為量刑審酌事
    由。何況被告也未提出本件原審與我國司法實務在處理其他
    類似案例時，有裁量標準刻意不一致而構成裁量濫用的情事
    ，即無違反罪刑相當原則或平等原則，自不容任意指為違法
    。
  ㈢綜上所述，本院審核全部卷證資料後，認原審判定被告犯道
    路交通管理處罰條例第86條第1項、刑法第284條前段的無駕
    駛執照駕車因過失傷害人罪，其所為的犯罪事實認定及法律
    適用均無違誤，量刑也屬妥適。至於就被告上訴意旨所指稱
    的疑義，本院已經依法詳予說明理由如上所示。是以，被告
    上訴並無理由，依法應予以駁回。
四、緩刑與否的審酌：
  ㈠刑法第74條第1項規定：「受2年以下有期徒刑、拘役或罰金
    之宣告，而有下列情形之一，認以暫不執行為適當者，得宣
    告2年以上5年以下之緩刑，其期間自裁判確定之日起算：一
    、未曾因故意犯罪受有期徒刑以上刑之宣告者。二、前因故
    意犯罪受有期徒刑以上刑之宣告，執行完畢或赦免後，5年
    以內未曾因故意犯罪受有期徒刑以上刑之宣告者」。緩刑是
    為救濟自由刑之弊而設的制度，如用之得當，且有完善的處
    遇與輔導制度的配合，必能發揮刑罰制度上的功能。
　㈡本件被告5年以內未曾因故意犯罪受有期徒刑以上刑的宣告（
    這有臺灣高等法院被告前案紀錄表在卷可參），且他犯後已
    坦承犯行，又是因駕車疏忽所致，而不是故意對告訴人為傷
    害行為，何況他已與告訴人於本院調解成立（這有本院調解
    筆錄在卷可證）。本院斟酌以上情事，認為他經過這次偵審
    程序的教訓，應已知所警惕，信無再犯之虞，他所受宣告之
    刑以暫不執行為適當，爰併予宣告緩刑2年，併依刑法第74
    條第2項第3款規定，命被告應依如附表所示的支付方式（被
    告與告訴人調解的內容），向告訴人支付如附表所示金額的
    損害賠償，此部分依刑法第74條第4項規定得為民事強制執
    行名義。依刑法第75條之1第1項第4款規定，受緩刑宣告而
    違反上述本院所定負擔情節重大，足認原宣告的緩刑難收其
    預期效果，而有執行刑罰的必要者，得撤銷其宣告，併此敘
    明。　　
五、適用的法律：
    刑事訴訟法第455條之1第1項、第3項、第368條、第373條，
    刑法第74條第1項第2款、第2項第3款。
本件經檢察官林珮菁偵查後聲請以簡易判決處刑，由檢察官楊淑
芬到庭實行公訴。
中　　華　　民　　國　　111 　年　　4 　　月　　28　　日
　　　　　　　    刑事第十庭 審判長法  官  林孟皇
　　　　　　　　　 
                                   法  官  林柔孜
　　　　　　　　　　　　　　　　　  
                                   法  官  趙書郁
本正本證明與原本無異。
不得上訴。
                                   書記官  陳乃瑄
中　　華　　民　　國　　111 　年　　5 　　月　　2 　　日
給付對象 給付金額 給付方式 告訴人 8萬5,000元 共分17期，被告應自民國111年5月起至112年9月止，按月於每月15日前給付5,000元，如有一期未履行，視為全部到期。